【裁判字號】    95,交抗,243
【裁判日期】    950410
【裁判案由】    違反道路交通管理處罰條例
【裁判全文】
臺灣高等法院交通事件裁定             95年度交抗字第243號
抗  告  人
即受處分人  甲○○
上列抗告人因違反道路交通管理處罰條例案件，不服臺灣臺北地
方法院中華民國95年3 月8 日所為裁定（95年度交聲字第65號）
，提起抗告，本院裁定如下：
    主  文
抗告駁回。
    理  由
一、按駕駛人駕駛汽車，應遵守道路交通標誌、標線、號誌之指
    示；汽車行駛至交岔路口，應遵守燈光號誌或交通警察之指
    示，道路交通安全規則第90條、第102 條第1 項第1 款分別
    定有明文。次按汽車駕駛人，行經有燈光號誌管制之交岔路
    口闖紅燈者，處新臺幣（下同）1800元以上5400元以下罰鍰
    ，並記違規點數3 點，此於道路交通管理處罰條例第53條、
    第63條第1 項第3 款亦規定甚明。又汽車駕駛人如有駕駛汽
    車行經有燈光號誌管制之交岔路口闖紅燈之違規行為經警舉
    發，逾越舉發通知單上所載之應到案期限，而於應到案期限
    後15日內到案聽候裁決或提出申訴，經主管機關調查後仍認
    定前揭違規行為屬實者，應對該汽車駕駛人處以3600元之罰
    鍰，並記違規點數3 點，並為違反道路交通管理事件統一裁
    罰基準及處理細則（下稱處理細則）第44條第1 項及違反道
    路交通管理事件統一裁罰基準表（下稱基準表）所明定。
二、本件抗告人即受處分人（下稱抗告人）於民國94年11月2 日
    晚間11時39分許，駕駛車牌號碼OL－1087號自用小客車，行
    經臺北市○○路與通河街口設有燈光號誌管制之交岔路口時
    ，經設置於該交岔路口之科學照相儀器自動拍攝採證，嗣經
    臺北市政府警察局大同分局交通分隊員警檢視採證照片後，
    以抗告人有違反道路交通管理處罰條例第53條駕車行經有燈
    光號誌管制之交岔路口闖紅燈之違規行為為由，於94年11月
    14日製單舉發，嗣舉發通知單送達於抗告人後，抗告人於舉
    發通知單上所載應到案日期94年12月12日後之同年12月13日
    始向原處分機關提出申訴，經原處分機關調查結果，認受處
    分人確有前開違規行為，乃依道路交通管理處罰條例第53條
    （贅載「第1 項」）、處理細則第44條第1 項暨基準表之規
    定，於94年12月26日以北市裁三字第裁22-A00000000號裁決
    書裁處受處分人罰鍰2700元（惟漏未一併裁處「記違規點數
    3 點」）在案。
三、查抗告人對於其於94年11月2 日晚間11時39分許，駕駛車牌
    號碼OL－1087號自用小客車前揭時間，駕駛上開車輛行經臺
    北市○○路與通河街口北往南方向設有燈光號誌管制之交岔
    路口之事實，並不爭執，並有臺北市政府警察局大同分局95
    年2 月6 日北市警同分交字第09530668300 號函檢送之舉發
    採證照片2 張在卷可稽（原審卷第18頁）。依該路口闖紅燈
    自動拍攝儀器所攝得之照片以觀，抗告人駕車行經該交岔路
    口時，其行車方向所屬之燈光號誌係紅燈，車輛均應停車而
    不得通行前進，惟抗告人駕駛之車輛仍於紅燈亮起後3.3 秒
    時，因超越停止線輾壓感應線圈而被拍攝第一張照片，並於
    紅燈亮起後4.1 秒時以時速34公里之速度前進，而遭儀器拍
    攝第二張照片，此觀舉發照片上顯示「R033」、「R041」、
    「V＝34」 等數字自明，並有上開大同分局函文可稽，抗告
    人所有車輛既於有燈光號誌管制之交岔路口紅燈亮起時未停
    於禁制標線之停止線後方，猶繼續向前行駛跨越停止線，自
    屬闖紅燈之行為無訛。是抗告人駕駛汽車行經有燈光號誌管
    制之交岔路口闖紅燈之違規行為，堪以認定。
四、又本件原舉發機關臺北市政府警察局係於94年11月18日將舉
    發通知單送達至抗告人之住所由大樓管理員代收，抗告人於
    舉發通知單上所載應到案日期（94年12月12日）後15日內之
    同年月13日始向原處分機關提出申訴，有舉發通知單、抗告
    人異議狀及臺北市政府警察局交通警察大隊95年3 月2 日北
    市警交大執字第09530750200 號函所檢附之郵寄大宗掛號函
    件聯、查詢國內各類掛號郵件查單、投遞簽收清單在卷可稽
    （附於原審卷第5 頁、第8 頁、第23至26頁），則依基準表
    規定，其違規行為應處以3600元罰鍰，詎原處分僅裁罰2700
    元，並漏未記違規點數3 點，自有未當。
五、綜上，原審認原處分不當而予撤銷，並以抗告人有駕車行經
    有燈光號誌管制之交岔路口闖紅燈之違規行為，依違反道路
    交通管理處罰條例第53條、第63條第1 項第3 款、處理細則
    第44條第1 項暨基準表之規定，裁罰抗告人罰鍰3600元並記
    違規點數3 點等，經核並無不合，應予維持。
六、抗告駁回之理由：
(一)抗告人抗告意旨略以：(1)抗告人於本件遭舉發時，已值深夜
    11時39分，因後車傳來陣陣異常行車聲，抗告人由後視鏡得
    知後車似有互相追逐、嬉戲，速度時快時慢，行車車速不穩
    ，抗告人為避免遭受後車追撞，基於緊急避難之行為，致經
    過黃燈而被裁決闖紅燈。抗告人於原審聲明異議狀中所稱：
    「採證照片無法彰顯當時深夜時分人體正常反應之狀況」，
    即指此情形。(2)抗告人於原審聲明異議狀中所稱：「警方不
    得以偷拍方式取締採證」，係指若非警察親臨現場當場告發
    ，則對於當時周遭情況不察之狀況下，僅憑藉照片又未詳查
    抗告人當時所處之惡劣環境，即逕予告發，抗告人深表遺憾
    。而上開異議之理由謹在於提醒警察告發時應顧慮採證照片
    之盲點，原審未傳訊抗告人到庭，給予抗告人說明之機會即
    逕予裁定，亦是遺憾。(3)原審撤銷原處分自為裁罰，其裁罰
    金額高於原處分，顯違反刑事訴訟法第370 條不利益禁止變
    更原則，亦有未當。為此提起抗告，請求撤銷原裁定云云。
(二)惟查：(1)抗告人於94年12月13日就舉發單申訴之異議狀，其
    上係稱：「事實上當時已是深夜23時29分，本人行經該路段
    時，當時已是暗夜，更加注意週遭旁邊的四周行人，無意間
    行至班馬線上時，乃警察交通號誌已是『黃燈』，霎那間如
    果『逕予停在斑馬線』深覺不妥，乃打算乘『黃燈』未轉換
    成紅燈前，逕予通過，不意『紅燈』隨即亮起」等語（詳原
    審卷第9 頁）；而就原處分機關為裁決處分後，其聲明異議
    狀內亦僅稱：「蓋案發當時是深夜時分，採證照片並無法彰
    顯當時深夜時分，人體正常反應當時的狀況」云云，均未敘
    及其後跟隨有似互相追逐、嬉戲而行車車速不穩之車輛，是
    其於原審裁定後，始於抗告狀中為此辯解，已難採信。況觀
    諸上開採證相片（原審卷第18頁），抗告人所駕駛之車輛後
    方並無任何車輛跟隨其後。由此，更徵抗告人上開抗告意旨
    所稱其後車輛似有互相追逐、嬉戲而車速不穩，其係為避免
    遭受後車追撞，基於緊急避難之行為，以致闖紅燈云云，純
    係事後編篡之詞，不足為採。至抗告人於原審異議狀雖辯稱
    其當時行經路口時交通號誌已是黃燈，擬乘黃燈未轉成紅燈
    前通過，不料紅燈隨即亮起云云，惟查該號誌自得通行之綠
    燈變換為用以告知駕駛人減速、預備停車之黃燈，乃至再變
    換為應完全停車靜止之紅燈，其間尚有3.9 秒之時間，有該
    採證照片為憑，堪認已足供一般駕駛人反應，然抗告人仍於
    該交岔路口紅燈亮起3.3 秒之後輾壓感應線圈而遭儀器拍攝
    第一張照片，進而於紅燈亮起後4.1 秒時以時速34公里之速
    度繼續前進而遭拍攝第二張照片，顯見抗告人於黃燈轉換成
    紅燈時即已到達停止線無疑，而依當時情形抗告人應尚有足
    夠之反應時間，是抗告人空言指稱照片無法反應當時人體狀
    況云云，亦非足取。(2)本件係依自動照相科學儀器取得證據
    資料，而此採證方法為道路交通管理處罰條例第7 條之2 第
    1 項第6 款所明文規定，抗告人辯稱係屬偷拍云云，已有誤
    會。又抗告人闖紅燈當時，並無其所主張應緊急避難之情況
    ，已如上述，故不因是否警察在場告發而異其結果，且依本
    件採證照片顯示，抗告人舉違之事證明確，自無再傳喚抗告
    人到庭說明之必要，是抗告人以若警察在場應會顧慮採證照
    片之盲點及原審未傳喚抗告人到庭說明逕予裁定為不當云云
    ，委無足採。(3)按交通違規之裁決處分，其性質係屬行政處
    分，要與刑事罰有異，尚無刑事訴訟法第370 條不利益禁止
    變更更之適用，況本件原審係因原處分適用法條不當而撤銷
    原處分，並自為裁罰，則依諸刑事訴訟法第370 條但書之精
    神，原審更重於原處分之裁罰，亦難謂不當。抗告人依此指
    摘原審裁定不當，亦有誤解。
(三)是本件抗告為無理由，應予駁回。
七、據上論結，依道路交通案件處理辦法第26條、刑事訴訟法第
    412 條，裁定如主文。
中    華    民    國    95    年    4     月    10    日
                  交通法庭審判長法  官  陳貽男
                                法  官  高明哲
                                法  官  許仕楓
以上正本證明與原本無異。
不得再抗告。
                                書記官  劉貞達
中    華    民    國    95    年    4     月    11    日


司法院資訊處製作；財團法人民間司法改革基金會備份。
